臺灣新竹地方法院民事判決　　　　　　　　96年度訴字第70號
原　　　告　己○○○○○○○○.
法定代理人　丙○○
訴訟代理人　林思銘律師
複代理人　　庚○○
　　　　　　丁○○
被　　　告　戊○○
　　　　　　甲○○○○
兼上一人訴
訟代理人　　乙○○○
　　　　　　　　　　　號
上列當事人間請求返還消費借貸款事件，本院於民國96年3 月26
日辯論終結，判決如下：
    主  文
被告應連帶給付原告新臺幣柒拾伍萬貳仟元，及自民國九十二年
一月三日起至清償日止按月息百分之零點九計算之利息，暨自九
十二年一月三日起至清償日止，按上開利息百分之三十計算之違
約金。
訴訟費用由被告連帶負擔。
    事  實
甲、原告方面：
一、聲明：求為判決如主文所示。
二、陳述：被告乙○○○於民國82年9 月18日邀同被告甲○○○○、戊○○為連帶保證人，向原告借款新臺幣(下同)100 萬
    元，借款期間自82年9月18日起至88年9月18日止，約定利息
    按月息百分之0.9 計算，隨時得依原告理事會所規定之利率
    變動，按月隨同本金計付，本金分72期平均攤還，每期攤還
    14,000元，未按期攤還本金或利息時，即喪失期限之權益，
    視為已經到期，除按上開利率計算遲延利息外，並應按月加
    收應收利息百分之50之違約金。詎被告乙○○○未依約還款
    ，且借款期限已於88年9 月18日屆滿，嗣雖有陸續還款，但
    仍未全額清償積欠原告之債務，經將其所清償之金額抵充積
    欠原告之違約金、利息及本金，目前尚積欠原告借款本金75
    2,000元，及自92年1月3日起至清償日止，按月息百分之0.9
    計算之利息，並自92年1月3日起至清償日止，按上開利息百
    分之30計算之違約金，被告甲○○○○、戊○○既為本件借
    款之連帶保證人，自應負連帶償還責任，為此爰依消費借貸
    契約及連帶保證之法律關係，請求被告連帶給付積欠原告之
    借款本金752,000 元，及如主文第一項所示之利息及違約金
    。
三、證據：提出新竹縣儲蓄互助社登記證、新竹縣儲蓄互助社負
    責人當選證書、借據、社員個人股金及貸款總帳、還款紀錄
    表、儲蓄互助社法、己○○○○○○○○○章程各一件( 均
    影本 )為證。
乙、被告方面：
    被告均未於最後言詞辯論期日到場，惟據其前到庭所為之陳
    述略稱：
    一、被告乙○○○、甲○○○○部分：
        被告乙○○○確有邀同被告范姜張月為連帶保證人，向
        原告借款100 萬元，迄仍積欠本金未還情事，惟被告乙○○○在原告處尚有股金259,824 元，然原告就股金利
        率係以百分之1.7 計息，顯低於原告本件向被告收取之
        借款利率月息百分之0.9 ，被告擬以股金折抵本件積欠
        原告之債務，惟遭原告拒絕，被告會自96年2 月間開始
        清償本件積欠原告之債務。
    二、被告戊○○部分：
        被告戊○○確有擔任被告乙○○○本件向原告借款 100
        萬元債務之連帶保證人，而被告乙○○○苟無法清償債
        務，或沒有不動產可供原告執行，被告戊○○願意代其
        清償債務，惟被告乙○○○目前既有能力償還原告，被
        告戊○○不願代其清償本件債務。
    理  由
甲、程序方面：
一、按債務人一人提出異議非基於個人關係之事由，並有理由者
    ，對於債務人全體即屬必須合一確定，應適用民事訴訟法第
    56條第1 項規定，即其異議之效力，應及於全體債務人。故
    督促程序，債務人一人對於支付命令提出異議，其理由如係
    基於個人關係事由者，其效力固不能及於全體債務人；如非
    基於個人關係之事由，只須在形式上認定對全體債務人有利
    者，其效力即應及於全體，不以於法院審理之結果，認為有
    理由為限，最高法院33年度上字第4810號判例意旨參照。本
    件被告乙○○○、戊○○於法定不變期間內，對本院95年度
    促字第21680 號支付命令提出異議，理由如前所述，該理由
    於形式上有利於全體債務人，本院因該異議而以支付命令之
    聲請，視為原告對被告乙○○○、甲○○○○及戊○○起訴
    ，合先敘明。
二、按訴狀送達後，原告不得將原訴變更或追加他訴，但擴張或
　　減縮應受判決事項之聲明者，不在此限，此為民事訴訟法第
　　255條第1項第3 款所明定。查原告訴之聲明原為「被告應連
    帶給付原告711,000 元，及自82年10月18日起至清償日止，
    按月息百分之0.9 計算之利息，並自82年11月19日起至清償
    日止，按上開利息百分之30計算之違約金。」，嗣因本院要
    求原告將被告乙○○○清償原告之金額，依兩造簽訂之借據
    第3條第3款約定先抵付違約金、利息及本金，經原告重新計
    算後，更正訴之聲明為：「被告應連帶給付原告752,000 元
    ，及自92年1月3日起至清償日止，按月息百分之0.9 計算之
    利息，並自92年1月3日起至清償日止，按上開利息百分之30
    計算之違約金。」，則原告訴之聲明既係擴張應受判決事項
    本金之金額，惟減縮對於被告請求給付利息及違約金之期間
    ，其訴訟標的仍屬同一，並未變更或追加，且不甚礙被告防
    禦及訴訟終結，參諸前揭規定，應予准許，併予敘明。
三、本件被告經合法通知，均未於言詞辯論期日到場，核無民事
    訴訟法第386 條各款所列情形，爰依原告聲請，由其一造辯
    論而為判決。
乙、得心證之理由：
一、本件原告主張之前開事實，已據其提出借據、社員個人股金
    及貸款總帳、還款紀錄表各一件為證，核屬相符，且為被告
    所不否認確有由被告乙○○○於82年9 月18日邀同被告甲○○○○、戊○○為連帶保證人，向原告借款100 萬元迄未清
    償完畢之情事，則原告請求被告連帶清償本件尚積欠之債務
    ，要非無據。
二、至被告乙○○○雖辯稱：其在原告處尚有股金259,824 元，
    然原告就股金利率係以百分之1.7 計息，顯低於原告本件向
    被告收取之借款利率月息百分之0.9 ，其擬以股金折抵本件
    積欠原告之債務等語，惟查，儲蓄互助社社員申請退股，須
    以書面提出之，並經理事會之同意。理事會於必要時得遲延
    支付退股之股金，但最遲不得超過同意退股之日起六十日，
    此為儲蓄互助社法第14條第1 項所明定，則被告乙○○○既
    未舉證證明其已提出書面向原告申請退股，揆之上開規定，
    其請求原告支付退股之股金，並進而主張抵銷本件積欠原告
    之債務，顯屬無據。況原告社員於原告之借款或擔保債務未
    能依約償還或付息時，經理事會討論通過，得以該社員之股
    金抵充之；另原告社員之借款餘額超過股金時，或所擔保之
    借款餘額超過被擔保社員及其本身之股金總額時，不得申請
    退股，亦為原告章程第17條、第20條第1 項所著有明文，是
    本件被告乙○○○現仍積欠原告債務本金752,000 元，雖其
    在原告處至96年2月12日止尚有股金259,824元，然因該股金
    總額尚低於其向原告借款之餘額，揆之上開章程所定，原告
    既得以被告乙○○○之股金，抵充被告乙○○○積欠原告之
    債務，被告乙○○○亦難向原告申請退股，故被告乙○○○
    上開所辯其擬以在原告處之股金，折抵本件積欠原告之債務
    ，亦屬無據，難予採信。
三、另被告戊○○雖辯稱本件被告乙○○○苟無法清償債務，或
    沒有不動產可供原告執行，其願意代借款人清償債務，惟被
    告乙○○○目前既有能力償還原告，其不願代為清償本件債
    務等語，惟按稱保證者，謂當事人約定，一方於他方之債務
    人不履行債務時，由其代負履行責任之契約；連帶債務之債
    權人，得對於債務人中之一人或數人或其全體，同時或先後
    請求全部或一部之給付；連帶債務未全部履行前，全體債務
    人仍負連帶責任，民法第739條、第273條定有明文，查被告
    戊○○既不否認其係擔任被告乙○○○本件向原告借款 100
    萬元債務之連帶保證人，則連帶保證人，即屬民法第273 條
    所稱之連帶債務人，揆之上開規定，債權人自得直接對之為
    履行債務之全部請求，保證人不得主張先訴抗辯權，此參兩
    造簽立之借據第3條第2項亦記載：「因本借款如招致涉訟時
    ，保證人並願意放棄先訴抗辯權均無異議。」乙節，足見被
    告戊○○主張原告未就被告乙○○○之財產強制執行無效果
    前，其得對於原告拒絕清償之先訴抗辯權，揆之上開規定，
    顯屬無據，難予採信。
四、從而，原告基於消費借貸及連帶保證之法律關係，訴請借款
    人即被告乙○○○及連帶保證人被告甲○○○○、戊○○應
    連帶給付本件尚積欠原告之借款本金752,000 元，及自92年
    1月3日起至清償日止，按月息百分之0.9 計算之利息，並自
    92年1月3日起至清償日止，按上開利息百分之30計算之違約
    金，於法有據，應予准許。
五、結論，本件原告之訴為有理由，依民事訴訟法第385條第1項
    前段、第85條第2項，判決如主文。
中　　華　　民　　國　　96　　年　　3 　　月　　30　　日
                  民事第二庭    法　官　王佳惠
以上正本係照原本作成。
如對本判決上訴，須於判決送達後20日內向本院提出上訴狀。
中　　華　　民　　國　　96　　年　　3 　　月　　30　　日
                                書記官　林淑瑜
